臺灣高等法院民事判決　　　　　　　　 93年度上易字第920號
上　訴　人　甲○○
被上 訴 人　乙○○
當事人間請求侵權行為損害賠償事件，上訴人對於中華民國93年
7月8日臺灣板橋地方法院93年度訴字第1號第一審判決提起上訴
，本院於94年3月9日言詞辯論終結，判決如下：
    主      文
上訴駁回。
第二審訴訟費用由上訴人負擔。
    事實及理由
壹、程序方面
    被上訴人未於言詞辯論期日到場，核無民事訴訟法第386條
    所列各款情形，應依上訴人之聲請，由其一造辯論而為判決
    。
貳、實體方面
一、被上訴人起訴主張：上訴人於民國92年2月14日凌晨2時許至
    同日5、6時許，服用酒類已達不能安全駕駛程度後，仍騎乘
    車號LZ3─827號機車。嗣於同日上午7時40分許，騎乘該機
    車沿台北縣中和市○○路行駛至福美路口時，本應注意車前
    狀況及隨時採取必要之安全措施，而依當時情形，又無不能
    注意之情事，竟疏未注意，剎車不及，撞及站立在台北縣中
    和市○○路68號前之被上訴人，使被上訴人受有右側骨骨折
    、頭部外傷合併頭皮下血腫、雙手挫傷及雙腿傷等傷害，因
    依侵權行為損害賠償之法律關係，請求上訴人賠償下列費用
    ：(1)醫療費用新台幣（下同）10萬元。(2)增加生活需要之損
    失21萬元。(3)薪資損失27萬元。(4)精神慰撫金8萬元，合計6
    8萬元，求為命上訴人如數給付及自起訴狀繕本送達翌日起
    至清償日止，按週年利率5％計算利息之判決。
二、上訴人則以：伊於92年2月14日上午7時40分騎乘機車，不慎
    在台北縣中和市○○路68號前撞傷被上訴人，上訴人雖有誠
    意賠償被上訴人損失，惟限於上訴人並無資力償還；被上訴
    人提出之金額及所附之單據，其中之醫療費用部分，其已支
    付被上訴人2萬元。又被上訴人主張每月3萬5000元僱請訴外
    人林黃月祝幫傭，顯不合理，上訴人否認其真正等語，資為
    抗辯。
三、本件經原審判決上訴人應給付被上訴人16萬9902元，及自92
    年4月24日起至清償日止，按週年利率5％計算之利息。上訴
    人就原審判決其敗訴部分提起上訴（被上訴人就原判決駁回
    其餘之訴部分未據不服，業已確定）。上訴人就原審判決其
    敗訴部分，聲明為：(一)原判決不利於上訴人部分廢棄。(二)上
    開廢棄部分，被上訴人在第一審之訴及假執行之聲請均駁回
    。被上訴人則未到庭聲明、陳述。
四、上訴人不爭執事項：上訴人於92年2月14日上午7時40分騎乘
    機車，因過失在台北縣中和市○○路68號前撞傷被上訴人。
    上訴人就醫療費用及精神賠償8萬元部分，不再爭執（見本
    院卷第19頁）。又本件車禍事故，業據產物保險股份有限公
    司賠償被上訴人8萬7165元。
五、上訴人爭執事項：
（一）上訴人是否曾支付2萬元醫藥費用予被上訴人而得主張抵
      銷？
（二）被上訴人主張以每月3萬5000元僱請訴外人林黃月祝幫傭
      ，是否可採？
六、茲分述如下：
（一）被上訴人主張上訴人於92年2月14日上午7時40分騎乘機車
      ，不慎在台北縣中和市○○路68號前撞傷被上訴人，業據
      其提出診斷證明書二紙為證，並有原法院92年度交簡字第
      408號刑事卷宗（含檢察署偵查卷宗）影本及原法院92年
      度交簡字第408號刑事簡易判決可憑，復為上訴人所不爭
      執，堪信被上訴人上開主張為真實。
（二）按因故意或過失，不法侵害他人之權利者，負損害賠償責
      任；而不法侵害他人之身體或健康者，對於被害人因此喪
      失或減少勞動能力，或增加生活上之需要時，應負損害賠
      償責任；又不法侵害他人之身體、健康、名譽、自由、信
      用、隱私、貞操，或不法侵害其他人格法益而情節重大者
      ，被害人雖非財產上之損害，亦得請求賠償相當之金額。
      民法第184條第1項前段、第193條第1項、第195條第1項分
      別定有明文。茲就被上訴人據以請求上訴人賠償之項目及
      金額逐項審酌如下：
  １、醫療費用部分：上訴人對於被上訴人請求7萬2067元部分
      並不爭執，堪予認定。至上訴人辯稱已代墊2萬元部分，
      則為被上訴人所否認，應由上訴人就此有利之事實負舉證
      責任。經查：
  （１）上訴人於原法院刑事庭訊問時稱：「我跟朋友去她家，
        第一次給8千，要出院時我及朋友及妹妹又拿1萬2千零
        5百元」（見原法院92年度交訴字第47號卷附該院92年4
        月23日筆錄，該筆錄上誤「被告」為「證人」，併此指
        明）；然證人游志雄於本院則證稱：「陳小姐出院在家
        休養時，我與上訴人及上訴人的妹婿石權隆一同前往被
        上訴人家看她尋求和解，到場後我們先處理醫療費用問
        題，被上訴人有提出一些醫療單據，當場交給被上訴人
        1萬2千5百元，因為醫療單據加總約2萬零3百多元，所
        以只交付1萬2千5百元的原因是，我們認為先前已交付2
        千元，事後上訴人的二哥有再交付8千元。」（見本院
        卷第28頁至29頁）。細繹二者之說詞，竟有下列不符之
        處：上訴人稱第一次給8千元，是其與朋友去被上訴人
        的」，二者所稱至被上訴人住處為何人，由何人交付8
        千元，已有不符，此其一。再者，給付1萬2千5百元部
        分，上訴人稱係「我及朋友及妹妹」到被上訴人住處」
        ，乃證人游志雄謂：伊與上訴人及上訴人的妹婿石權隆
        一同前往。「妹妹」或「妹婿」？性別不同，應無混淆
        之理，但二者所言竟完全相異。是故，證人游志雄之證
        詞尚難證明上訴人已支付2萬元醫藥費。
  （２）另證人周春美係證稱：「我有拿2或3千元給她，不知是
        她媽媽或姐姐。」等語（見本院卷第33頁），並非證明
        係上訴人所交付。而證人王普輝係證稱：「我弟弟（即
        上訴人）有拿8千元給被害人夫妻，是誰收下的我忘記
        」等語（見本院卷第38頁），又與證人游志雄前揭所稱
        ：「事後上訴人的二哥有再交付8千元」不符。再者，
        證人周春美、王普輝均未證明交付2千元、8千元之目的
        為何？贈與或代墊醫藥費或其他？且周春美、王普輝分
        別為上訴人之母、兄，證詞是否可採，更屬可疑。
  （３）準此，證人游志雄、周春美、王普輝等人之證詞，均不
        足作為上訴人所辯：已代墊2萬元醫藥費部分之證明。
  ２、增加生活需要之損失部分：
  （１）被上訴人主張因受傷無法操持家務，遂自92年2月20日
        起以每月3萬5000元之薪資聘請黃林黃月祝照顧小孩、
        煮中晚餐並整理家務等事宜，復原期間3個月，因本件
        車禍而增加生活上之支出10萬5千元等情，業據其提出
        林黃月祝出具之幫佣聘雇及薪資證明書為證（附於原審
        交附民字第78號卷第7頁），並經原審函詢天主教耕莘
        醫院永和分院有關被上訴人本件車禍傷勢及復原等情形
        ，據函覆稱：「．．．(1)一般手肘骨折復原期間為3個
        月。(2)約3個月可正常理家務．．．」等語，有該院93
        年4月16日93耕永字第0438號函覆一紙附於原審卷第36
        頁可稽，是被上訴人因傷需雇請人代理家務之時間為3
        個月，其請求因而增加生活需要之損失10萬5000元，應
        屬可信。
  （２）上訴人雖否認該林黃月祝出具之私文書真正，並以：被
        上訴人以每月3萬5000元僱請訴外人林黃月祝幫傭，顯
        不合理，況被上訴人與訴外人林黃月祝間之聘雇契約與
        本件侵權行為是否具備因果關係，亦屬有疑等語置辯。
        惟按當事人對於他造主張之事實，於言詞辯論時不爭執
        者，視為自認，民事訴訟法第280條第1項前段定有明文
        。查上訴人於原審審理期間，從未曾爭執上開僱傭證明
        私文書之真正，揆諸上揭法條意旨，已屬擬制自認，而
        生被上訴人無庸舉證證明該私文書形式真正之效果。且
        上訴人於原審已提出答辯狀就被上訴人各項請求為詳細
        之答辯（見原審卷第23頁至28頁），且歷經四次庭期長
        達半年之審理期間，從未曾爭執該私文書之真正，顯見
        其未於適當時期提出爭執，自不能因其空言爭執，即推
        翻自認之效果。再者，參諸被上訴人之受傷情況為右側
        骨骨折、頭部外傷合併頭皮下血腫、雙手挫傷及雙腿傷
        等傷害，有診斷證明書在卷可稽（附於原審交附民字第
        78號卷第8頁）；而其二名兒子，分別為82年12月1日及
        87年6月2日出生，有
        第78號卷第19頁），於事發時尚屬年幼，需人照顧；被
        上訴人之夫為上班族，有綜合所得申報書可佐（見原審
        卷第41頁），無法完全代被上訴人處理家務。是故，林
        黃月祝出具之幫佣聘雇及薪資證明書載明：係因被上訴
        人車禍而受聘照顧小孩、煮中晚餐並整理家務等事宜，
        與上訴人之侵權行為間具備因果關係，應屬彰彰明甚。
  ３、精神慰撫金：被上訴人因上訴人之過失傷害行為受有右側
      骨骨折、頭部外傷合併頭皮下血腫、雙手挫傷及雙腿擦傷
      等傷害，其肉體、精神確受有痛苦，自應予以慰藉，其請
      求賠償非財產上之損害，於法有據。查被上訴人係一家庭
      主婦，無故遭上訴人撞及，致其一段時間無法克盡人妻人
      母之責，因甚感愧疚，精神自備受壓力，而上訴人自承每
      月薪資3萬多元，經濟情況穩定，爰斟酌兩造身份地位、
      教育程度、經濟能力（見原審卷第15頁、第17頁所附之稅
      務電子閘門財產所得調件明細表及第40頁至第52頁所附綜
      合所得稅申報書）、被上訴人所受精神痛苦程度及其他一
      切情狀，認被上訴人請求之精神慰撫金8萬元，並無不當
      ，應予准許。
  ４、末按「保險人依本法規定給付之保險金，視為加害人或被
      保險人損害賠償金額之一部分，加害人或被保險人受賠償
      請求時，得扣除之。」強制汽車責任保險法第30條定有明
      文。本件保險公司已賠償被上訴人8萬7165元，業據被上
      訴人所自承，並有上訴人提出之保險公司領款查詢表一紙
      可證，此部分金額自應扣除之。綜此，被上訴人得請求上
      訴人賠償之金額，應為16萬9902元（計算式：72067+1050
      00+00000-00000=169902）。
（三）綜上所述，被上訴人之主張為可採，而上訴人之抗辯均不
      足取。
七、從而，被上訴人基於侵權行為損害賠償請求之法律關係，請
    求上訴人賠償16萬9902元，及自起訴狀繕本送達之翌日即92
    年4月24日起至清償日止，按週年利率5％計算之利息，為有
    理由，應予准許。是則原審判命上訴人如數給付，並依職權
    為假執行之宣告，及依聲請酌定相當擔保金額而准許免為假
    執行之宣告，於法並無不合。上訴意旨指摘原判決不當，求
    予廢棄改判，為無理由，應予駁回。
八、據上論結，本件上訴為無理由，依民事訴訟法第449條第1項
    、第78條、第463條、第385條第1項前段，判決如主文。
中　　華　　民　　國　　94　　年　　3 　　月　　23　　日
　　　　　　　　　    民事第15庭　審判長法　官  許正順
　　　　　　　　　　　　　　　　        法　官  翁昭蓉
　　　　　　　　　　　　　　　　        法　官  鍾任賜
正本係照原本作成。
不得上訴。
中　　華　　民　　國　　94　　年　　3 　　月　　24　　日
　　　　　　　　　　　　　　　　　　　　書記官  王敬端
